---
title: "Sektionen unter Entwicklung"
format: html
editor: visual
---

### 1-1-1 Mediation mit Moderation

```{r}
fit_modmed.mlm <- multilevelmediation::modmed.mlm(df_example1c, "id", "x_dm", "y", "m_dm", "w", moderator = "w", mod.a = TRUE,
                                random.int.m = FALSE,
                                na.action = na.omit)

summary(fit_modmed.mlm$model)

fit_modmed.mlm_glmmtmb <- multilevelmediation::modmed.mlm(df_example1c, "id", "x_dm", "y", "m_dm", "w", moderator = "w", mod.a = TRUE,
                                random.int.m = FALSE,
                                na.action = na.omit,
                                estimator = "glmmTMB")

summary(fit_modmed.mlm_glmmtmb$model)
```

```{r}
# buggy currently
extract.modmed.mlm(fit_modmed.mlm_glmmtmb, type="indirect.diff", modval1 = 1, modval2 = 5)
```

## Bootstrapped moderated within-person mediation

```{r}
library(parallel)
library(boot)
library(multilevelmediation)
ncpu<-2
RNGkind("L'Ecuyer-CMRG") # set type of random number generation that works in parallel
cl<-makeCluster(ncpu)
clusterSetRNGStream(cl, 42) # set random number seeds for cluster


# boot.result<-boot(df_example1, statistic=boot.modmed.mlm, R=10,
#                   L2ID = "id", X = "x_dm", Y = "y", M = "m_dm", moderator = "w", mod.a = TRUE,
#                   modval1 = 1, modval2 = 5,
#                                 random.int.m = FALSE,
#                                 na.action = na.omit,
#   type="all",
#   control=list(opt="nlm"),
#   parallel="snow",ncpus=ncpu,cl=cl)

# trace(stack_bpg, browser, at = 1)
# untrace(stack_bpg)
# trace(modmed.mlm, browser, at = 1)
# untrace(modmed.mlm)
boot.custom.results <- boot.modmed.mlm.custom(
  data = df_example1c,
  L2ID = "id",
  X = "x_dm",
  Y = "y",
  M = "m_dm",
  moderator = "w",
  mod.a = TRUE,
  mod.b = FALSE,
  mod.cprime = FALSE,
  random.int.m = FALSE,
  control = list(opt = "nlm"),
  na.action = na.omit,
  return.type = "all",
  modval1 = 1,
  modval2 = 5,
  nrep = 500,
  parallel.type = "parallel",
  ncores = 4,
  seed = 2299)


```

```{r}
boot.custom.results[["model"]]
#extract.boot.modmed.mlm(boot.custom.results, type="indirect", ci.conf=.95) # buggy
# extract.boot.modmed.mlm(boot.custom.results, type="indirect.diff", modval1 = 1, modval2 =5, ci.conf=.95) # buggy


# extract.boot.modmed.mlm(boot.result, type="indirect.diff", ci.conf=.95)
```

multilevelmediation is still in alpha and many functions dont return errors or weird results.

### Bayes Variante mit brms

Diese Berechnung dauert (bei mir 5-10 Minuten). Daher speichere ich sie hier ab, um sie nicht jedes mal neu ausfuehren zu muessen. Die Funktion setzt unter Windows RTools voraus, unter MacOS, Siehe <https://learnb4ss.github.io/learnB4SS/articles/install-brms.html>

```{r}
#| eval: false
#| # setzt Rtools voraus
fitbayes <- mlmediation_wrapper(x = "x_dm",
                                y = "y",
                                m = "m_dm",
                                id = "id",
                                df = df_example1,
                                randomcor = FALSE) # dauert

save(fitbayes, file = "cache/fitbayes.RData")
```

Ergebnisdarstellung: (Die folgende Syntax muss nicht angepasst werden.)

```{r}
load("fitbayes.RData")

# summary(fitbayes)
tidy(fitbayes, effects = c("fixed")) |> mutate(across(where(is.numeric), ~round(.x,2)))
extract_indirect(fitbayes)
```

Dies ergibt zwei Outputs. Der erste (von der Funktion `tidy()`) beinhaltet die fixed effects. SmX = a-Pfad SyM = b-Pfad SyX = c'-Pfad.

Es werden keine p-Werte angegeben, da es sich um bayessche Schätzungen handelt. Der 95% Credibility Interval gibt Auskunft, ob ein Effekt signifikant ist.

Der zweite (von der Funktion `extract_indirect()`) beinhaltet den kalkulierten indirekten Effekt. = a\*b, indirekter Effekt.
